臺灣雲林地方法院交通事件裁定　　　　　100年度交聲字第3號
移送機關即
原處分機關　交通部公路總局嘉義區監理所雲林監理站
異　議　人
即受處分人　國晟交通運輸股份有限公司
法定代理人　劉清堅
上列異議人即受處分人因違反道路交通管理處罰條例案件，對於
交通部公路總局嘉義區監理所雲林監理站99年12月14日所為之處
分（原處分案號：雲監裁字第裁72-KK0000000號裁決書），聲明
異議，本院裁定如下：
    主    文
原處分撤銷。
國晟交通運輸股份有限公司不罰。
    理    由
一、原處分意旨略以：受處分人即異議人國晟交通運輸股份有限
    公司所有之車牌號碼IP-C85號營業一般大貨車，於民國99年
    3 月30日凌晨零時5 分許，行經雲林縣麥寮鄉○○○○路與15
    4 號線道路口時，因不遵守道路交通標線指示違規行駛，為
    雲林縣警察局設置之感應式線圈微電腦闖紅燈照相設備儀器
    所拍攝，而車牌號碼IP-C85號之牌照業於92年7 月16日逾檢
    註銷在案，雲林縣警察局乃逕行掣單舉發，嗣經原處分機關
    以其違規事實明確，依道路交通管理處罰條例第12條第1 項
    第4 款、第2 項，道路交通管理事件處理細則第41條第4 項
    ，道路交通管理事件統一裁罰基準表規定，裁處異議人罰鍰
    新臺幣10,800元，扣繳牌照等語。
二、異議人異議意旨略以：異議人所有之係靠行之車輛，於93、
    94年起即未驗車，應沒有使用了，異議人之法定代理人無法
    聯繫上當初靠行之人，異議人目前已停止營業，無法找到當
    初靠行之人資料；又車牌號碼IP-C85號車輛為傾卸式框式一
    般營業大貨車，而裁決書所附之違規車輛為曳引車，兩者車
    種型式不符，新竹市警察局、交通部臺灣區○道○○○路局
    後龍收費站，分別於99年7 月5 日、99年12月6 日來函表示
    ，經查證認IP-C85號車牌遭佔（冒）用、偽（變）造等語，
    故原處分機關所指車輛之違規行為與異議人無涉，為此聲明
    異議，請求撤銷原處分等語。
三、按法院受理有關交通事件，準用刑事訴訟法之規定，道路交
    通管理處罰條例第89條前段定有明文。而按犯罪事實應依證
    據認定之，無證據不得認定犯罪事實，刑事訴訟法第154 條
    第2 項定有明文。又認定犯罪事實所憑之證據，雖不以直接
    證據為限，間接證據亦包括在內，然而無論直接或間接證據
    ，其為訴訟上之證明，須於通常一般之人均不致有所懷疑，
    而得確信為真實之程度者，始得據為有罪之認定，若其關於
    被告是否犯罪之證明未能達此程度，而有合理性懷疑之存在
    ，致使無從形成有罪之確信，根據「罪證有疑，利於被告」
    之證據法則，即不得遽為不利於被告之認定，最高法院30年
    上字第816 號、76年度臺上字第4986號著有判例。基此，法
    院於受理違反道路交通管理處罰條例案件時，亦應有其適用
    ，易言之，法院於踐行完調查證據之程序後，為事實之認定
    時，如就原處分機關所認定之行為人違規事實仍有合理之懷
    疑，而無法達到確信行為人確有該當於道路交通管理處罰條
    例各該處罰條文之構成事件事實時，即應依刑事訴訟上之待
    證事實「倘有懷疑，則從被告之利益作解釋」之證據法則，
    作對受處分人有利之認定。
四、本件懸掛車牌號碼IP-C85號車牌之曳引車，於99年3 月30日
    凌晨零時5 分許，行經雲林縣麥寮鄉○○○○路與154 號線道
    路口時，因不遵守道路交通標線指示違規行駛，為雲林縣警
    察局設置之感應式線圈微電腦闖紅燈照相設備儀器所拍攝，
    為警查知該車牌號碼牌照業於92年7 月16日逾檢註銷在案，
    而認定有使用註銷牌照行駛之違規，並經逕行舉發等情，固
    有雲林縣警察局舉發違反道路交通管理事件通知單（雲警交
    字第KK0000000 號）1 紙、採證照片1 張在卷可稽，惟查：
  (一)異議人所有之車牌號碼IP-C85號車輛，係車身式樣「傾卸式
    、框式」，顏色「白黃」之營業用一般大貨車，有汽車新領
    牌照登記書附卷可憑，而本件懸掛車牌號碼IP-C85號牌照之
    違規車輛為曳引車，此有雲林縣警察局99年3 月30日彰警交
    字第1000001323號所附之採證相片1 幀在卷可稽，該違規車
    輛既為「曳引車」，其車種即與異議人所有IP-C85號之「營
    業用大貨車」有所不同。
  (二)酌以懸掛IP-C85號車牌之車輛另於99年間，因違反道路交通
    管理處罰條例，遭新竹市警察交通隊局以第E39A32746 號舉
    發交通違反道路交通管理事件通知單逕行舉發，嗣該局以審
    核違規採證照片後，發覺採證照片所拍攝之車牌號碼IP-C85
    號之車輛，與原車牌之車型、車種明顯不符，認該IP-C85號
    車牌疑遭偽（變）造、冒用之嫌，函請原處分機關撤銷上開
    舉發通知單等情，有該局99年7 月5 日竹市警交字第099002
    2888號函附卷可稽，經本院比對卷附新竹市警察交通隊局與
    本件雲林縣警察局之舉發採證照片，照片上所顯示懸掛車牌
    IP-C85號之車輛車體、車型十分相似，且均同為白色車頭，
    足徵本件違規車輛應非異議人所有IP-C85號營業一般大貨車
    。此外，交通部臺灣區○道○○○路局後龍收費站（下稱後
    龍收費站）亦於99年12月6 日，以舉發單採證照片之車種類
    型與車主於監理車籍查詢系統登陸資料不相符，顯係車牌遭
    占（冒）用、偽（變）造為由，函請原處分機關撤銷懸掛車
    牌IP-C85號車輛，行經後龍收費站ETC 車道，違反道路交通
    管理處罰條例之ZBR016118 、ZBR016924 號2 件舉發交通違
    反道路交通管理事件通知單，有上開後龍收費站高後訴字第
    0990001829函在卷足憑，益徵異議上主張車牌IP-C85號遭冒
    用之異議理由，尚非空言。
  (三)再者，異議人已無營業車輛，並遭交通部公路警察局廢止其
    汽車運輸業營業執照，有原處分機關97年11月14日嘉監雲字
    第0971004485號函、交通部公路總局98年3 月23日路嘉監運
    字第0980103678號函各1 份可資參照，又異議人所有車牌號
    碼IP-C85號營業一般大貨車，早於92年7 月16日因逾期檢驗
    而遭註銷牌照，在93年至98年間，除98年12月30日有1 次違
    規紀錄外，並無任何違規紀錄，有車號查詢汽車車籍、汽車
    異動歷史查詢、列印日期99年11月10日之違規查詢報表各1
    份附卷足佐，參以目前我國汽車竊案及偽造、變造車牌猖獗
    ，竊車後將原車牌掛至他車，或車牌偽造、變造成相似字母
    、數字，甚至找尋與原車牌之車種、車型、顏色相同之汽、
    機車，加以偽造，以避免警方查緝之情形，時有所聞，是依
    前開車牌於遭註銷後均無違規紀錄，於近6 年後之98年12月
    30日至99年間，始有大量違規之異常情形，與一般正常車輛
    車牌使用之情形顯有不同，且該車牌亦非懸掛於原本所屬之
    車輛，已如前述。準此，受處分人是否有前述違規事實，即
    有合理懷疑存在，根據「罪證有疑，利於被告」之證據法則
    ，即應為受處分人有利之認定，自難單憑原舉發機關上開所
    指情節，遽認受處人確有上開違規之事實，原處分機關未及
    詳查，僅以本件違規車輛懸掛車牌號碼「IP-C85」號車牌，
    即對受處分人為首揭之處分，自有未恰。
五、綜上所述，本件尚無具體充足之證據使本院確信異議人有原
    處分機關所指摘之違規情形，原處分機關未予詳查即遽以裁
    罰，難認允當，本件異議為有理由，應將原處分撤銷，改諭
    知不罰，以資適法。
六、據上論斷，依道路交通管理處罰條例第87條第2 項，道路交
    通事件處理辦法第19條本文，裁定如主文。
中    華    民    國   100    年    2     月    25    日
                  交通法庭    法  官  陳雅琪
以上正本證明與原本無異。
如不服本裁定，應於裁定送達後5 日內向本院提出抗告狀（須附
繕本）。
                              書記官  顏錦清
中    華    民    國   100    年    2     月    25    日